臺灣高等法院交通事件裁定　　　　　　　　　　　　九十三年度交抗字第六六九號
　　抗　告　人　臺北市交通事件裁決所
　　代　表　人　吳明德
　　受 處分 人　甲○○
右抗告人因受處分人違反道路交通管理處罰條例案件，不服臺灣士林地方法院中華民
國九十三年七月二十二日所為裁定（九十三年度交聲字第六二六號），提起抗告，本
院裁定如左：
    主  文
抗告駁回。
    理  由
一、按支線道車不讓幹線道車先行，或兩線均為幹線道或支線道時，左方車不讓右方
    車先行者，處新臺幣（下同）六百元以上一千八百元以下罰鍰，併計違規點數一
    點，道路交通管理處罰條例第四十五條第九款、第六十三條第一項第一款定有明
    文；而道路交通管理處罰條例第六十一條修正條文業經總統於民國九十三年四月
    二十一日以華總一義字第０九三０００七七六０一號令修正公布，並經行政院定
    自九十三年七月一日施行（發文日期：九十三年六月三十日，發文字號：院臺交
    字第０九三００八六六八四號）。依修正後道路交通管理處罰條例第六十一條第
    三項規定，汽車駕駛人駕駛汽車違反道路交通安全規則，因而肇事致人受傷者，
    記違規點數三點；致人重傷者，吊扣其駕駛執照三個月至六個月。次按車輛行至
    無號誌或號誌故障而無交通警察指揮之交岔路口，支線道車應暫停讓幹線道車先
    行。未劃分幹、支線或同為幹線道或支線道者，轉彎車應暫停讓直行車先行；如
    同為直行車或轉彎車者，左方車應暫停讓右方車先行，道路交通安全規則第一百
    零二條第一項第二款亦定有明文。又幹道應設置閃光黃燈，支道應設置閃光紅燈
    ；閃光紅燈表示「停車再開」，車輛應減速接近，先停止於交岔路口前，讓幹道
    車優先通行後認為安全時，方得續行，道路交通標誌標線號誌設置規則第二百二
    十四條第三款、第二百十一條第一項第二款亦載有明文。
二、原處分意旨略以：本件受處分人甲○○於九十三年二月六日十時三十分許，駕駛
    車號三Ｔ—０六０三號自用小貨車，沿臺北市○○路二四五巷由北往南方向行駛
    至肇事地點時，其右前車頭與沿安康路東向西行駛之車牌號碼ＡＴＩ—九四三號
    重型機車（下稱：Ｂ車）右側車身處撞及而肇事。經警舉發「支線道車不讓幹線
    道車先行」、「違反道路交通安全規則因而肇事致人受輕傷」之違規，依道路交
    通管理處罰條例第四十五條第九款及第六十一條第三項規定，裁決罰鍰六百元整
    及吊扣駕駛執照三個月，並依同條例第六十三條第一項，違反同條例第四十五條
    ，記違規點數一點。受處分人甲○○不服該處分，向原法院聲明異議，原法院以
    道路交通安全規則第六十一條，業於受處分人行為後修正公布施行，新法有利於
    受處分人，因而撤銷原處分關於「違反道路交通安全規則肇事致人受傷」部分之
    處分，改裁處受處分人記違規點數三點，並駁回罰鍰六百元之異議。
三、抗告意旨略以：道路交通管理處罰條例第六十一條修正條文業經總統於民國九十
    三年四月二十一日以華總一義字第０九三０００七七六０一號令公布，行政院核
    定自九十三年七月一日施行，且交通部九十三年六月二十九日交路字第○九三○
    ○四○四三一號函釋以行為時之法律處罰，則本案有關違反道路交通安全規則肇
    事致人受傷之處分，仍應依行為時道路交通管理處罰條例第六十一條第三項規定
    ，處吊扣駕駛執照三個月。
四、經查：
    (一)按道路交通管理處罰條例及道路交通規則有關「讓車」之規定，旨在確認行車
      順序及劃分道路路權，以維護交通往來之安全。故所謂「讓」，當指車輛駕駛
      人必須將車輛暫停，待有路權之他車輛駕駛人通過，安全無虞時，始能再繼續
      通行之謂。以此解釋交岔路口支道車應讓幹道車先行規定之旨，支道車在遇前
      方交岔路口時，除應先暫停於同車道與交岔路口最靠近同向車道之垂直線（下
      稱：停止線）後方，讓幹道車先行通過外，在駛進路口跨越幹道之過程中，也
      須隨時注意幹道之車況，作停讓之準備。查受處分人於九十三年二月六日十時
      三十分許，駕駛車號三Ｔ—０六０三號自用小貨車（下稱：Ａ車），沿臺北市
      ○○路二四五巷由北往南方向行駛至安康路二四五巷與安康路交岔路口時，其
      右前車頭與簡正錦騎駛沿安康路東向西方向行駛之車牌號碼ＡＴＩ—九四三號
      重型機車（下稱：Ｂ車）之右側車身發生碰撞而肇事，並致簡正錦受有左腳骨
      裂、臀部撞傷之傷勢等情，為受處分人所不爭執，並有台北市政府警察局交通
      警察大隊受理交通違規事件調查表、道路交通事故現場圖、分析事故研判表、
      談話記錄表、補充資料表等在卷可稽。而肇事地點即台北市○○路○○路二四
      五巷口，其中安康路設有閃光紅燈，為幹線道，該路二四五巷設有閃光黃燈，
      為支線道，有臺北市政府警察局交通警察大隊受理交通違規事件調查表一份在
      卷可憑，是本件肇事時，受處分人所行駛之二四五巷為支線道，簡正錦所行駛
      之安康路為幹線道，已足堪認定，依前揭規定，Ｂ車對受處分人駕駛之Ａ車而
      言，係擁有先行路權之幹線道車，從而，受處分人既屬支線道車，自應讓簡正
      錦駕駛之幹線道車先行，縱受處分人可能依地形或氣候因素而影響其視線，則
      更應於停止線暫停並注意前方路口幹線道方向車輛之動態。再者，依受處分人
      所提出之卷附照片（二）觀之，安康路二四五巷之停止線距前方肇事交岔路口
      網狀線約九、一四公尺，其距離已足供受處分人作停讓之準備，尚難謂其無從
      適時察覺來車之可能。此外，依卷附道路交通事故補充資料表記載雙方車輛受
      損之狀況，可見Ａ車之右前保險護桿有凹痕，而Ｂ車之右側車檔桿凹痕，此為
      二車之撞擊點，另參酌卷附道路交通事故現場圖所示Ｂ車受撞擊倒地後，車頭
      翻轉等情狀，依物理力學之原理判斷，應認車禍之發生係Ａ車之右前車頭與Ｂ
      車之右側車身發生撞擊，因Ａ車行車時速顯然大於Ｂ車時速，以致Ｂ車遭撞擊
      後以右側車身為支點，因慣性而順時針旋轉打橫於路中央，益徵受處分人於駛
      進路口跨越幹道之過程中，顯未注意幹線道之車況而貿然行駛至明。是本件二
      車發生碰撞，受處分人確有未禮讓有路權之幹線道車先行之違規，堪予認定。
      又，簡正錦確因本件交通事故而受有左腳骨裂、臀部撞傷等傷害、腦震盪、頭
      皮撕裂傷等傷害，已如前述，倘受處分人於過前述交岔路口時，遵守前開道路
      交通安全規則支線道車讓幹線道車先行之規定，而不爭道行駛，當不致發生本
      件車禍，簡正錦亦不致因而受傷，受處分人顯有過失甚明，簡正錦上開傷勢與
      受處分人違規肇事行為間具有因果關係。從而受處分人確有「支線道車不讓幹
      線道車先行」、「違反道路交通安全規則因而肇事致人受輕傷」之違規。
    (二)按行政罰雖異於刑事罰，但均屬對於行為人不利之處分，故行政罰在法律之適
      用上，除法律另有規定者外，應類推適用刑法第二條第一項：「行為後法律有
      變更者，適用裁判時之法律，但裁判前之法律有利於行為人者，適用最有利於
      行為人之法律。」，此不違反行政目的之實現，自允對於行為人為有利之解釋
      ，始符行政程序法第七條、第八條揭櫫之比例原則、信賴保護原則之意旨，此
      觀之行政罰法草案第五條明定：「行為後法律或自治條例有變更者，適用行政
      機關最初裁罰時之法律或自治條例。但裁處前之法律或自治條例有利於受處罰
      者，適用最有利於受處罰者之規定」，亦採從新從輕原則之規定甚明。再行政
      機關於行為人違反行政法裁處時，適用裁處時之法律，但裁處前之法律有利於
      行為人者，適用最有利於行為人之法律。而所謂裁處，包括訴願、行政訴訟之
      決定或判決（最高行政法院八十九年九月十三日八十九年度九月份第一次庭長
      法官聯席會議決議意旨參照）。又所謂裁處不以原處分機關之行為為限，凡在
      復查；訴願以迄行政訴訟中，尚未裁處確定之案件均有從輕從新原則適用（最
      高行政法院八十六年判字第六七四號判決參照），則對違反行政法之行為人為
      裁處時，除裁處前之法律有利於行為人外，自應以裁處時之法律為裁處之依據
      。雖道路交通管理處罰條例並未如稅捐稽徵法第四十八條之三「納稅義務人違
      反本法或稅法之規定，適用裁處時之法律。但裁處前之法律有利於納稅義務人
      者，適用最有利於納稅義務人之法律。」之相關規定，惟道路交通管理處罰條
      例所定罰鍰、吊扣證照、記點之裁罰，本屬行政罰之性質（參照行政罰法草案
      第一條、第二條亦將罰鍰、吊扣證照、記點之處分均定為行政罰），從而，自
      有上開法則之適用，核先敘明。
    (三)查本件受處分人係於九十三年二月六日因違反道路交通安全規則而致人受輕傷
      ，經主管機關於九十三年五月二十日依修正前之道路交通管理處罰條例第六十
      一條第三項裁處，有台北市交通事件裁決所違反道路交通管理事件裁決書一紙
      附卷可憑，惟因道路交通管理處罰條例第六十一條業於九十三年七月一日修正
      公布施行，依前揭說明，經比較結果以修正後對受處分人較為有利，自應依修
      正後之道路交通管理處罰條例第六十一條第三項裁處受處分人記違規點數三點
      。
    (四)至本件抗告意旨雖稱：依交通部九十三年六月二十九日交路字第０九三００四
      ０四三一號函釋，本件應以行為時之法律裁處等語，縱然屬實，惟法官依據法
      律獨立審判，憲法第八十條載有明文。各機關依其職掌就有關法規為釋示之行
      政命令，法官於審判案件時，固可引用，但仍得依據法律，表示適當之不同見
      解，並不受其拘束；司法行政機關所發司法行政上之命令，如涉及審判上之法
      律見解，僅供法官參考，法官於審判案件時，亦不受其拘束（司法院大法官會
      議釋字第二一六號解釋意旨參照），併予敘明。
五、受處分人既於上述時地「支線道車不讓幹線道車先行」、「違反道路交通安全規
    則因而肇事致人受輕傷」之違規，原裁定依據道路交通管理處罰條例第四十五條
    第九款及修正後同條例第六十一條第三項之規定，將原處分關於「違反道路交通
    安全規則肇事致人受輕傷」部分之處分（即吊扣駕駛執照三個月部份）予以撤銷
    ，改裁處受處分人記違規點數三點，其餘異議駁回，均無違誤，抗告意旨指摘原
    裁定不當，為無理由，應予駁回。
六、據上論斷，應依道路交通管理處罰條例第八十九條，道路交通案件處理辦法第二
    十六條、第十九條，裁定如主文。
中　　　華　　　民　　　國　　九十三　　年　　　九　　　月　　 十六 　　日
                              臺灣高等法院交通法庭
                                  審判長法  官  蔡  永  昌
                                        法  官  李  英  豪
                                        法  官  陳  榮  和
右正本證明與原本無異。
不得再抗告。
                                        書記官  劉  麗  芬
中　　　華　　　民　　　國　　九十三　　年　　　九　　　月　　 十八 　　日
